【裁判字號】    97,交訴,81
【裁判日期】    980205
【裁判案由】    公共危險等
【裁判全文】
臺灣高雄地方法院刑事判決              97年度交訴字第81號
    公  訴  人  臺灣高雄地方法院檢察署檢察官
    被      告  乙○○
上列被告因過失傷害等案件，經檢察官提起公訴（97年度偵字第
25189 號），本院判決如下：
    主  文
乙○○犯過失傷害罪，處有期徒刑肆月；又犯肇事致人傷害逃逸
罪，處有期徒刑捌月。應執行有期徒刑拾月。
    事  實
一、乙○○並未考領重型機車駕駛執照，依法不得騎乘重型機車
    ，竟仍於民國97年2 月15日13時30分許，無駕駛執照騎乘車
    牌號碼OOZ-037 號重型機車（下稱本件機車），沿高雄市三
    民區○○○街由北往南方向行駛，行經高雄市○○○街、建
    國三路之無號誌交岔路口（未劃分幹、支線道，三鳳中街屬
    於少線道，建國三路屬於多線道），欲左轉建國三路行駛之
    際，適有丙○○騎乘車牌號碼ZKK-629 號輕型機車，沿高雄
    市○○○路慢車道由西往東方向行駛而來。乙○○本應注意
    車輛行經未劃分幹、支線道之無號誌交岔路口，少線道車應
    暫停讓多線道先行，並應注意車前狀況，隨時採取必要之安
    全措施，以避免發生碰撞之危險，而依當時天候晴、日間有
    自然光線，柏油路面乾燥無缺陷、無障礙物、視距良好，依
    其智識、能力並無不能注意之情事，竟疏未注意車前狀況及
    禮讓多線道車先行，仍貿然左轉，而丙○○亦疏未注意車前
    狀況，而煞閃不及，致乙○○所騎乘本件機車之右後車尾在
    建國三路255 號前與丙○○所騎乘之上開輕型機車之左前車
    頭發生碰撞，丙○○因而人車倒地受有左側股骨頸骨折之傷
    害。詎乙○○騎乘本件機車肇事致人受傷後，竟僅下車察看
    ，而未對丙○○採取救助措施，即另行基於肇事逃逸之犯意
    ，未留姓名年籍與聯絡方式，逕自騎乘本件機車離開現場，
    嗣經警循線查獲，始知上情。
二、案經丙○○訴由高雄市政府警察局三民第一分局報告臺灣高
    雄地方法院檢察署檢察官偵查起訴。
    理  由
甲、程序事項：
一、被告以外之人於偵查中向檢察官所為陳述，除顯有不可信之
    情況者外，得為證據，刑事訴訟法第159 條之1 第2 項定有
    明文。偵查中對被告以外之人（包括證人、鑑定人、告訴人
    、被害人及共同被告等）所為之偵查筆錄，或被告以外之人
    向檢察官所提之書面陳述，性質上均屬傳聞證據。惟現階段
    刑事訴訟法規定檢察官代表國家偵查犯罪、實施公訴，依法
    其有訊問被告、證人及鑑定人之權，證人、鑑定人且須具結
    ，而實務運作時，檢察官偵查中向被告以外之人所取得之陳
    述，原則上均能遵守法律規定，不致違法取供，其可信度極
    高，職是，被告以外之人前於偵查中已具結而為證述，除反
    對該項供述得具有證據能力之一方，已釋明「顯有不可信之
    情況」之理由外，不宜以該證人未能於審判中接受他造之反
    對詰問為由，即遽指該證人於偵查中之陳述不具證據能力。
    證人即告訴人丙○○、證人即目擊者王振宇於檢察官偵查中
    所為之陳述（見偵卷第39、40、42、43頁），既依法具結，
    且無顯不可信之情況，依上開說明，證人丙○○、王振宇於
    偵查中之結證有證據能力。
二、按當事人、代理人或辯護人於法院調查證據時，知有第159
    條第1 項不得為證據之情形，而未於言詞辯論終結前聲明異
    議者，視為有前項之同意，刑事訴訟法第159 條之5 第2 項
    定有明文。本案以下認定事實所引用之傳聞證據，被告乙○
    ○、檢察官均未於言詞辯論終結前聲明異議（見97年度審交
    訴字第208 號卷第16頁、本院卷第19頁），依上開說明，本
    院認本案以下所引用之傳聞證據均有證據能力。
乙、實體事項：
一、訊據被告乙○○固坦承無駕駛執照騎乘本件機車，於上開時
    、地與丙○○騎乘之輕型機車發生碰撞，丙○○因而受有左
    側股骨頸骨折之傷害，其於丙○○受傷後，未對丙○○採取
    救助措施，亦未留姓名年籍與聯絡方式，即逕行離開之事實
    ，惟矢口否認有何過失傷害、肇事逃逸之犯行，辯稱：是遭
    丙○○從左後方追撞本件機車，丙○○倒地後，我有詢問情
    況，丙○○則要求我負責修理她機車之損害，我認為自己無
    過失，才騎車離開，我不知丙○○當時有受傷云云（見97年
    度審交訴字第208 號卷第14頁反面至16頁反面）。經查：
（一）被告無照騎乘本件機車，於上開時間，沿高雄市○○○街
      北往南方向行駛，行經三鳳中街、建國三路之無號誌交岔
      口欲左轉時，本件機車之右後車尾在建國三路255 號處撞
      擊告訴人丙○○所騎乘之上開輕型機車之左前車頭，告訴
      人丙○○因而受有左側股骨頸骨折之傷害一節，業經證人
      即告訴人丙○○於警詢、偵訊中證述綦詳，核與證人即目
      擊者王振宇之警詢、證述內容一致（見偵卷第8 至13、39
      、40頁）。證人丙○○、王振宇與被告均素不相識，且無
      怨隙，而渠等之證述內容前後一貫，又互核相符，渠等當
      無甘冒偽證風險，故為不實內容之證述以達誣陷被告之目
      的，證人丙○○、王振宇之證述內容應屬可採。此外，復
      有丙○○於97年2 月15日在高雄醫學大學附設中和紀念醫
      院急診就醫之診斷證明書、道路交通事故現場圖、道路交
      通事故調查報告表（一）、（二）、丙○○及王振宇之高
      雄市政府警察局交通大隊交通事故談話紀錄表、現場照片
      8 張、高雄市監理處97年12月12日高市監密二字第097003
      1847號函文答覆被告乙○○無考領汽、機車駕駛執照等資
      料在卷可佐（見偵卷第14至26頁、本院卷第10頁），上開
      事實堪信為真。
（二）被告否認犯行，先於警詢辯稱：當時其時速約40公里，丙
      ○○之機車撞到本件機車之後車牌，其下車扶起丙○○，
      丙○○說要其修理毀壞之機車，其回答係丙○○撞上本件
      機車，其無修理之必要，因其有急事，未等交通大隊車禍
      處理小組到場即離開云云（見偵卷第6 頁）；而於偵訊中
      辯稱：丙○○從後面撞到我，我有下車扶她，我問她要不
      要緊，她說不要緊，我認為雙方都沒怎樣，我才離開云云
      （見偵卷第40頁）；嗣於審判中則以前詞置辯。然證人丙
      ○○證述伊時速僅15公里等語（見偵卷第9 頁），且依本
      件現場圖觀之，告訴人丙○○之機車於車禍後並未在肇事
      地點留下煞車痕、刮地痕（見偵卷第15頁），足認證人丙
      ○○於車禍前之車速甚慢，始能於車禍發生時就地煞停丙
      ○○之機車，倘被告係遭告訴人從後追撞而發生本件車禍
      則依常情判斷，告訴人丙○○之機車豈有可能以「不出現
      」煞車痕、刮地痕之慢速由後追撞時速達40公里之本件機
      車，顯見本件車禍非告訴人之機車從後追撞本件機車，被
      告此部分之辯解，與事理相違，洵不足採。再者，告訴人
      丙○○因上開車禍受有左側股骨頸骨折之傷害一節，已如
      前述，又證人即告訴人丙○○於警詢、偵訊中均一再證述
      稱：車禍後有告知被告伊的腳爬不起來，結果被告就跑了
      等語明確（見偵卷第8 、9 、39頁），倘被告於車禍後有
      向告訴人丙○○詢問是否受傷，按諸事理，告訴人丙○○
      豈有可能隱瞞自身受傷之情形，只答覆被告「不要緊」，
      並僅要求被告修理機車，而不請求被告將伊送醫救護，況
      被告於偵查中供稱：告訴人當時並未說其可離開，乃要求
      其留下等語明確（見偵卷第40頁），堪認被告辯稱不知丙
      ○○有受傷云云，乃卸責之詞，諉不足採。
（三）按汽車行駛時，駕駛人應注意車前狀況，並隨時採取必要
      之安全措施，以避免危險之發生；汽車行駛至未劃分幹、
      支線道之無號誌交岔路口，少線道車應暫停讓多線道先行
      ，道路交通安全規則第94條第3 項、第102 條第1 項第2
      款前段分別定有明文。查被告騎乘本件機車沿高雄市○○
      ○街南向行駛欲左轉建國三路，當時天候晴、日間有自然
      光線，柏油路面乾燥無缺陷、無障礙物、視距良好等節，
      前已敘明，而三鳳中街、建國路口係未劃分幹、支線道之
      無號誌交岔路口，其中三鳳中街屬少線道之情，有現場圖
      、台灣高雄地方法院檢察署電話紀錄單各1 份在卷可查（
      見偵卷第15、45頁），被告騎乘本件機車通過前揭路口時
      並無不能注意之情事，竟仍疏未注意車前狀況，並隨時採
      取必要之安全措施，且未暫停讓行駛於多線道之建國三路
      的告訴人丙○○之機車先行，仍貿然左轉，致本件機車碰
      撞告訴人丙○○之機車，足認被告於本件事故確有騎車未
      注意車前狀況、少線道車未暫停讓多線道先行之過失，且
      被告之過失與告訴人丙○○所受之前揭傷害具因果關係無
      訛。此外，告訴人丙○○騎乘機車行經上開路口之車速甚
      慢一節，已如前述，倘告訴人丙○○於車禍前有注意上開
      路口之車前狀況，告訴人丙○○豈會目睹被告騎乘本件機
      車自左前方之無號誌路口快速駛近時而未立即將自己之機
      車煞停，以避免本件車禍發生之可能，顯見告訴人丙○○
      就本件車禍之發生亦有未注意車前狀況之情事，而有違道
      路交安全規則第94條第3 項之規定，然告訴人丙○○對於
      本件車禍發生雖與有過失，惟仍難懈免被告過失行為之成
      立。
（四）綜上所述，被告乙○○確有過失傷害及肇事致人傷害而逃
      逸之犯行，事證明確，犯行洵堪認定，應依法論科。
二、核被告乙○○所為，係犯刑法第284 條第1 項前段之過失傷
    害罪及同法第185 條之4 之肇事致人傷害逃逸罪。被告乙○
    ○並無重型機車駕駛執照之情，已如前述，其無照騎乘本件
    機車，因而肇事致告訴人丙○○受傷，且依法應負本件過失
    傷害之刑責，應依道路交通管理處罰條例第86條第1 項規定
    加重其刑。被告所犯上開二罪間，犯意各別，行為互殊，應
    予分論併罰。爰審酌被告無照騎車，不慎肇事致人受傷，過
    失程度非輕，且肇事後明知有人受傷，竟未給予告訴人丙○
    ○必要之救助或報警處理，亦無留下姓名或任何聯絡方式，
    即自行離開車禍現場，犯後一再否認犯行，矯飾卸詞，態度
    惡劣，迄今未予告訴人丙○○和解，未曾賠償告訴人丙○○
    之損害，及告訴人丙○○與有過失等一切情狀，分別量處如
    主文所示之刑，並定應執行刑，以資懲儆。
據上論斷，依刑事訴訟法第299 條第1 項前段，刑法第284 條第
1 項前段、第185 條之4 、第51條第5 款，刑法施行法第1 條之
1 ，道路交通管理處罰條例第86條第1 項，判決如主文。
本案經檢察官甲○○到庭執行職務。
中    華    民    國    98    年    2     月    5     日
                        交通法庭審判長法  官  黃三友
                                      法  官  林依蓉
                                      法  官  何佩陵
以上正本證明與原本無異。
如不服本判決應於收受送達後10日內向本院提出上訴書狀，並應
敘述具體理由；如未敘述上訴理由者，應於上訴期間屆滿後20日
內向本院補提理由書（均須按他造當事人之人數附繕本）「切勿
逕送上級法院」。
中    華    民    國    98    年    2     月    5     日
                                      書記官  鍾淑美
附錄法條
刑法第284條第1項
因過失傷害人者，處6 月以下有期徒刑、拘役或5 百元以下罰金
，致重傷者，處1 年以下有期徒刑、拘役或5 百元以下罰金。
刑法第185條之4
駕駛動力交通工具肇事，致人死傷而逃逸者，處6 月以上5 年以
下有期徒刑。


司法院資訊處製作；財團法人民間司法改革基金會備份。
